臺灣嘉義地方法院刑事判決
111年度交易字第280號
公  訴  人  臺灣嘉義地方檢察署檢察官
被      告  蔡裕昌



上列被告因過失傷害案件，經檢察官提起公訴（111 年度偵字第
5046號），本院依簡式審判程序審理，判決如下：
    主    文
蔡裕昌犯過失傷害罪，處罰金新臺幣捌仟元，如易服勞役，以新
 臺幣壹仟元折算壹日。
    犯罪事實
一、蔡裕昌於民國110 年10月13日18時35分許，駕駛車牌號碼00
　　00-00 之自用小客貨車，沿嘉義市民生北路由南向北行駛，
　　行經民生北路與民族路路口時，本欲右轉民族路，卻又變更
　　心意，想直行民生北路，並在該路口進行倒車，其本應注意
　　倒車時應謹慎緩慢後倒，並注意其他車輛，依當時天候雨、
　　夜間有照明、柏油路面濕潤、無缺陷、無障礙物、視距良好
　　，客觀上並無不能注意之情事，竟疏未注意及此即貿然倒車
　　，不慎撞及在後方停等紅燈、由何宜蓁所騎乘車牌號碼000-
　　000 之普通重型機車，何宜蓁因此受有左手腕挫傷之傷害。
　　蔡裕昌於駕車肇事後，對於有偵查犯罪權限之公務員尚未發
　　覺犯罪前，主動向到場處理之嘉義市政府警察局交通隊警員
　　蕭嘉成坦承其為肇事者，自首而接受裁判。
二、案經何宜蓁訴由嘉義市政府警察局第一分局報請臺灣嘉義地
　　方檢察署檢察官偵查起訴。
    理    由
一、本件被告所犯之罪，為死刑、無期徒刑、最輕本刑為3 年以
　　上有期徒刑以外之罪，其於審理程序進行中，就被訴事實為
　　有罪之陳述，經本院告知簡式審判程序之旨，並聽取檢察官
　　及被告之意見後，裁定進行簡式審判程序。
二、認定犯罪事實所憑證據及理由：
  ㈠上揭犯罪事實，業據被告於偵、審時均坦承過失犯行不諱，
    且經證人即告訴人何宜蓁證述在卷，並有卷附陽明醫院診斷
　　證明書（何宜蓁）、嘉義市政府警察局一分局道路交通事故
　　現場圖、道路交通事故調查報告表㈠㈡、照片黏貼紀錄表（
　　現場照片）、證號查詢汽（機）車駕駛人資料、車號查詢車
　　籍資料（8739-M5 、190-MPR ）等可佐（見警卷第13頁、第
　　16-18 頁、第20-27 頁；路口監視器光碟放置偵卷存放袋內
　　；院卷第27-33 頁）。足認被告之自白核與事實相符，堪予
　　認定。
  ㈡又倒車時應謹慎緩慢後倒，並注意其他車輛，道路交通安全
　　規則第110 條第2 款定有明文。而依前揭道路交通事故調查
　　報告表㈠、現場照片所示，本件交通事故發生當時天候雨、
　　夜間有照明、柏油路面濕潤、無缺陷、無障礙物、視距堪稱
　　良好等客觀情形，及被告於事故發生後經警檢測其酒精濃度
　　為0mg/l ，有酒精測定紀錄表1 紙在卷可考（見警卷第14頁
　　），其於道路交通事故談話紀錄表為警詢問時可明確陳述其
　　行車路線、事發狀況（見警卷第1-2 頁），依其智識能力及
　　當時意識清楚情形均無不能注意之情事。故被告駕車行經上
　　開路段未注意後方其他車輛即貿然倒車之行為確有過失，抑
　　且交通部公路總局嘉義區監理所嘉雲區車輛行車事故鑑定會
　　意見書亦同此結論，認被告上開過失為肇事原因一節，有鑑
　　定意見書（嘉雲區0000000 案）1 份在卷可憑（見偵卷第18
　　-20 頁）。是被告之過失行為與告訴人受傷結果間亦具有相
　　當因果關係。從而，本件事證明確，被告前開過失傷害犯行
　　，洵堪認定，應依法論科。
三、論罪科刑：
  ㈠核被告所為，係犯刑法第284 條前段之過失傷害罪。至被告
　　原合法考領普通小型車汽車駕照，後因未繳納罰單之罰緩，
　　嗣交通部公路總局嘉義區監理所乃於94年11月23日逕行註銷
　　汽車駕駛執照，易處逕註起日為94年11月23日，訖日為95年
　　11月22日，但易處之處分書因年代久遠無法提供、證書單號
　　亦不完整乙情，此有交通部公路總局嘉義區監理所111 年9
　　月2 日嘉監義字第1110233930號函文暨檢附資料、本院公務
　　電話紀錄表在卷可參（見院卷第59-65 頁）。惟交通部公路
　　總局嘉義區監理所製作之違反道路交通管理事件裁決書、逕
　　行註銷汽車駕駛執照，均應各自分別作成處分，並合法送達
　　，以維護受處分人不服行政處分請求救濟之訴訟權。亦即行
　　政機關為行政處分時，雖可於行政處分上同時預告不履行該
　　處分之法律效果，然此僅係行政處分之「預告行為」，於行
　　為人不履行時，行政機關仍應另為獨立之行政處分，以實現
　　該不履行之法律效果，而非逕依上開預告行為，未經其他行
　　政處分程序，遽爾執行其他易處之裁罰處分，倘行政裁罰處
　　分有違反上開規定，自屬具有重大明顯之瑕疵甚明。從而，
　　本件被告遭逕行註銷駕駛執照，為具裁罰性之不利處分，該
　　易處處分未能證明合法送達即有重大明顯疵瑕，依行政程序
　　法第111 條第7 款規定，處分應屬無效，不發生被告之駕駛
　　執照遭註銷之效力（最高行政法院106 年度判字第633 號判
　　決見解、臺灣高等法院臺中分院110 年度交上訴字第936 號
　　、臺灣高等法院臺南分院111 年度交上易字第164 號判決參
　　照）。尚難遽依道路交通管理處罰條例第86條第1 項規定加
　　重其刑，一併敘明。　　
  ㈡本件車禍發生後，報案人或勤指中心轉來資料未報明肇事人
    姓名，嘉義市政府警察局交通隊警員蕭嘉成依據勤指中心之
    轉報前往現場處理時，並不知肇事者為何人，被告在場主動
    向其坦承為肇事駕駛人一節，有嘉義市政府警察局道路交通
    事故肇事人自首情形紀錄表1 紙附卷可參（見警卷第15頁）
    ，故在有偵查權限之警員到現場處理前，警員既不知犯罪人
    為何人，仍屬未發覺之罪，而被告對於該未發覺之罪主動坦
    承其係行為人，且於警、偵訊及本院審理中皆到庭表明願受
    裁判，爰依刑法第62條前段規定減輕其刑。　　
  ㈢審酌被告駕車本應遵守交通規則以維護自身與其他參與道路
　　交通者安全，竟疏未注意後方車輛即貿然倒車，致在後騎乘
　　機車之告訴人受傷，實有不該；惟念及過失本非如故意行為
　　之惡性重大，被告坦認過失犯行之態度，慮及告訴人之意見
　　（參院卷第13頁本院公務電話紀錄表），幸而告訴人之傷勢
　　非重，綜合斟酌上述情節，暨被告之個人智識程度、生活與
　　經濟條件欠佳（參院卷第43-44 頁審理筆錄所載及中低收入
　　戶證明書）等一切情狀，量處如主文所示之刑，併諭知易服
　　勞役之折算標準。
據上論斷，應依刑事訴訟法第273 條之1 第1 項、第299 條第1
項前段，刑法第284 條前段、第62條前段、第42條第3 項前段，
刑法施行法第1 條之1 第1 項，判決如主文。
本案經檢察官林俊良偵查起訴，由檢察官陳則銘到庭實行公訴。
中　　華　　民　　國　　111 　年　　9 　　月　　23　　日
                  刑事第二庭        法  官  王品惠
以上正本證明與原本無異。
如不服本判決應於收受判決後20日內向本院提出上訴書狀，並應
敘述具體理由；其未敘述上訴理由者，應於上訴期間屆滿後20日
內向本院補提理由書（均須按他造當事人之人數附繕本）「切勿
逕送上級法院」。告訴人或被害人如對於本判決不服者，應具備
理由請求檢察官上訴，其上訴期間之計算係以檢察官收受判決正
本之日期為準。
                                    書記官  戴睦憲
中　　華　　民　　國　　111 　年　　9 　　月　　23　　日
附錄本判決論罪科刑法條：
中華民國刑法第284 條
因過失傷害人者，處1 年以下有期徒刑、拘役或10萬元以下罰金
；致重傷者，處3 年以下有期徒刑、拘役或30萬元以下罰金。